【裁判字號】    89,上易,2217
【裁判日期】    891031
【裁判案由】    偽造文書
【裁判全文】
臺灣高等法院高雄分院刑事判決                  八十九年度上易字第二二一七號
    上  訴  人  臺灣高雄地方法院檢察署檢察官
    被      告  趙志成
右上訴人因被告偽造文書案件，不服臺灣高雄地方法院八十九年度易字第三一三九號
，中華民國八十九年十月三十一日第一審判決（起訴案號：臺灣高雄地方法院檢察署
八十八年度偵字第二八五三七號），提起上訴，本院判決如左：
    主  文
上訴駁回。
    理  由
一、公訴意旨略以：被告趙志成原名甲○○，係民國○○年○○月○○日出生，為逃
    避兵役，於民國三十八年十二月五日，將其原有浙江省所發之身分證上趙顯「桂
    」改成趙顯「佳」，並將出生年月日改為十一年十一月八日出生，向高雄市左營
    區申報戶籍，致使戶政機關將此不實資料登載於戶籍資料並發給「趙顯佳」之申
    分證，嗣於四十一年十月十一日以恢復本名為由，將姓名虛報為趙志成（十一年
    十一月八日生），向高雄市左營區戶政事務所申請更正為「趙志成」，該戶政機
    關復轉此不實事項登載於戶政資料上，並據以發給不實之「趙志成」身分證、戶
    口名簿，甲○○乃持此不實之身分證及戶口名簿，年年使用，供戶口調查、申領
    印鑑證明，及供身分證明使用迄今，於偵察機關未發覺犯罪前，向本署自首，因
    認被告趙志成涉有刑法第二百十六條、第二百十二條之行使偽造特種文書罪嫌。
二、按犯罪事實應依證據認定之，無證據不得推定其犯罪事實，被告之自白，不得作
    為有罪判決之唯一證據，仍應調查其他必要之證據，以察其是否與事實相符，刑
    事訴訟法第一百五十四條、第一白五十六條第二項定有明文。所謂犯罪事實之證
    據，係指足以認定被告確有犯罪行為之積極證據而言，該項證據自須適合於被告
    犯罪事實之認定，始得採為斷罪資料（最高法院二十九年上字第三一０五號、五
    十三年台上字第二七五０號判例參照）。
三、本件公訴意旨認被告甲○○涉犯上揭罪嫌，係以被告坦承不諱，復有「甲○○」
    服務證明書、服務證、甲○○原鼓山區正確之戶籍遷徙登記申請書、更正姓名為
    「趙志成」之戶籍資料、及現戶籍謄本各一份為其論據。經查：
    (一)被告趙志成於民國三十三年間，大陸淪陷前即服役於海軍，依海軍總司令部
        三十三年三月十六日建立人事資料記載，趙志成係十一年十一月八日生，籍
        貫浙江省縉雲縣，父：趙陳祥，母王氏，兵籍號碼：六二六一二０號，業經
        高雄市政府向海軍總司令部人事署及高雄市團管區司令部查明屬實，有高雄
        市政府八十八年一月六日高市府民四字第三０五號函附卷可稽。足見上開人
        事資料係被告趙志成原始真正姓名、年籍資料無訛。
    (二)嗣被告於三十八年來台，於三十八年十二月五日向高雄市左營區公所虛報姓
        名「趙顯佳」，出生日期仍為「十一年十一月八日」，父：趙速蕉、母：趙
        王氏，出生別：長男、教育程度：浙江中學畢業，職業：海軍印刷技工，設
        籍於高雄市左營區自助里三十鄰三十二戶自助路一四一號。嗣於四十一年五
        月間，為恢復本名，向高雄市左營區公所申請更正姓名為「趙志成」，出生
        年月日改為「十二年十二月四日」，父改為「趙陳蕉」，經高雄市政府審核
        結果，僅准予就姓名更正為趙志成、父親姓名更正為趙陳蕉一節，有申請書
        、申請更正戶籍登記姓名年籍簡表、大陸地區人民來台申請更正戶籍登記姓
        名保證書等資料、被告更正前左營區戶籍資料及更正後戶籍校正資料各一份
        附卷可稽，益徵被告本名即為趙志成，出生年月日為十一年十一月八日。
    (三)另甲○○於三十八年九月一日向高雄市鼓山區公所申請遷入設籍，其出生年
        月日係十八年十一月二十日出生，出生別：次男籍貫浙江省縉雲縣，父：趙
        呈祥，母趙王氏，教育程度：安平中學畢業，職業：新生報技工，設籍於高
        雄市鼓山區登山里三鄰，有戶籍謄本、遷徒登記申請書、理由書、保證書在
        卷可憑。綜觀卷證資料，甲○○與趙顯佳、趙志成，除籍貫外，出生年月日
        、出生別、父親姓名、教育程度、職業及住所無一相符，難認被告即為甲○
        ○；且如被告原名為甲○○，出生日期為十八年十一月二十日，何以其於四
        十一年五月三日向高雄市左營區公所申請更正姓名為「趙志成」，出生日期
        更正為「十二年十二月四日」，而非更正為甲○○及其出生日期？又被告於
        八十六年十二月三十日再度向高雄市左營區戶政事務所申請更正，僅更正出
        生年月日為「十八年十一月二十日」，並未申請更正姓名為「甲○○」，益
        見被告並非甲○○，況被告上開申請更正出生日期，因與趙志成原始兵籍資
        料不符，亦經高雄市政府駁回在案，有高雄市政府八十八年一月六日高市府
        民四字第三０五號函附卷可按。
四、綜上所述，甲○○與趙顯佳、趙志成，除籍貫外，出生年月日、出生別、父親姓
    名、教育程度、職業及住所無一相符，難認被告趙志成即為甲○○，是被告自白
    與事實不符，自不得以被告之自白，作為論罪科刑之唯一證據，又被告現在戶籍
    謄本上姓名、出生日期均與其原始兵籍資料一致，並未使戶政機關公務員將不實
    事項登載職務上所掌之公文書，自無行使使公務員登載不實公文書之餘地，而被
    告現持有趙志成之身分證、戶口名簿係由戶政機關依法核發，並非被告偽造、變
    造而來，亦無行使偽造特種文書情事，此外，復查無其他積極證據足以證明被告
    有何行使偽造文書之犯行，原審因而諭知被告無罪之判決，核無不合，檢察官上
    訴意旨，指摘原判決不當，非有理由，應予駁回。
據上論結，應依刑事訴訟法第三百六十八條，判決如主文。
本案經檢察官朱文彬到庭執行職務。
中    華    民    國      九十      年       二       月      二十二    日
                              臺灣高等法院高雄分院刑事第一庭
                                  審判長法官  翁慶珍
              法官  李春昌
                                        法官  周賢銳
右正本證明與原本無異。
不得上訴。
                                      書記官  黃琳群
中    華    民    國      九十      年       二       月    二十六      日
                                                                        Ｋ


司法院資訊處製作；財團法人民間司法改革基金會備份。
